【裁判字號】    99,易,1330
【裁判日期】    991229
【裁判案由】    詐欺
【裁判全文】
臺灣高雄地方法院刑事判決              99年度易字第1330號
公  訴  人  臺灣高雄地方法院檢察署檢察官
被      告  胡家華
上列被告因詐欺案件，經檢察官提起公訴（99年度偵字第6704號
），被告就被訴事實為有罪之陳述，經告知簡式審判程序之旨，
並聽取被告與公訴人之意見後，本院合議庭裁定由受命法官獨任
進行簡式審判程序，本院判決如下：
    主  文
胡家華幫助犯詐欺取財罪，累犯，處有期徒刑肆月，如易科罰金
，以新臺幣壹仟元折算壹日。
    事  實
一、胡家華前因偽造文書案件，經本院以97年度簡字第170 號判
    決判處有期徒刑4 月確定，於民國98年1 月3 日縮刑期滿執
    行完畢，仍不知悔改，本應了解目前國內社會上層出不窮之
    不法份子為掩飾渠等不法行徑，避免執法人員之追究及處罰
    ，經常利用他人之電話、存款帳戶、印章、存摺、金融卡及
    密碼轉帳，以確保犯罪所得之不法利益並掩人耳目，因此，
    在客觀可以預見一般取得他人金融存款帳戶使用之行徑，常
    與財產犯罪所需有密切關連，惟胡家華仍基於縱有人持其前
    妻吳妮娜所有之帳戶作為詐騙之犯罪工具，亦不違背其本意
    之幫助犯意，於98年5 月間某日，在其高雄市仁武區○○○
    街355 巷1 弄2 號住處，將不知情其前妻吳妮娜所有之中華
    郵政股份有限公司仁武郵局帳號00000000000000號帳戶（下
    稱郵局帳戶）、安泰商業銀行股份有限公司北高雄分行帳號
    0000 0000000000 號帳戶（下稱安泰銀行帳戶）之存摺、提
    款卡、密碼，交付予真實姓名、年籍不詳之人士使用，嗣該
    不詳人士取得吳妮娜郵局、安泰銀行帳戶後，即意圖為自己
    不法之所有，於下列所示之時間及詐術方法，先後詐騙石妙
    勤、李念真，嗣經石妙勤等分別發覺有異，報警處理，始循
    線查獲上情：
  (一)詐欺集團成員於98年5 月15日9 時42分許，先佯裝警察人員
    撥打電話予石妙勤，並佯稱：其帳戶係洗錢帳戶，內有新臺
    幣（下同）7 、8 百萬元之貸款等語，再由另名詐欺集團成
    員佯稱書記官撥打電話予石妙勤，要求石妙勤配合調查及監
    管帳戶，並傳真法務部執行假扣押處分命令及臺灣桃園地方
    法院檢察署刑事傳票予石妙勤，致石妙勤陷於錯誤，誤信為
    真，遂於98年5 月15日13時24分許，在基隆市暖暖郵局臨櫃
    匯款81,000元至吳妮娜上開郵局帳戶，並旋遭詐欺集團成員
    提領一空。
  (二)詐欺集團成員於98年5 月15日12時30分許，先佯裝中壢分局
    刑警大隊偵三組員警撥打電話予李念貞，並佯稱：其個人資
    料外洩，帳戶遭冒用等語，再由另名詐欺集團成員於同日13
    時許佯裝桃園地檢署張書記官撥打電話予李念貞，佯稱：其
    帳戶遭冒用，須將帳戶淨空，並將帳戶內之100,000 元匯款
    至指定帳戶等語，致李念貞陷於錯誤，誤信為真，於98年5
    月15日15時許，在安泰銀行新竹分行，臨櫃匯款100,000 元
    至吳妮娜上開安泰銀行帳戶，並旋遭詐欺集團成員提領一空
    。
二、案經臺灣高雄地方法院檢察署檢察官自動檢舉偵查起訴。
    理  由
一、本件被告胡家華所犯為死刑、無期徒刑、最輕本刑為3 年以
    上有期徒刑以外之罪，其於準備程序進行中，就被訴事實為
    有罪之陳述，經本院告知簡式審判程序之旨，並聽取檢察官
    及被告之意見後，合議庭裁定由受命法官獨任進行簡式審判
    程序，合先敘明。
二、上開犯罪事實，業經被告於本院審理中坦承不諱，核與證人
    石勤妙、李念貞於警詢時之證述、吳妮娜之供述相符，復有
    石妙勤98年5 月15日郵政國內匯款執據、李念貞98年5 月15
    日安泰商業銀行存入憑條存根聯、安泰商業銀行北高雄分行
    98 年7月3 日、98年10月9 日（98）安北高字第6000226 號
    、第6000526 號函附吳妮娜基本資料、交易存提明細、中華
    郵政股份有限公司高雄郵局98年6 月8 日高營字第09820014
    88號函附吳妮娜郵政存簿儲金立帳申請書、更換印鑑申請書
    、吳妮娜身分證影本、查詢帳戶最近交易資料等件在卷可查
    ，足認被告之任意性自白與事實相符，足堪採信。從而，本
    案事證明確，被告犯行，應堪認定，應依法論科。
三、按刑法上之幫助犯，係對於犯罪與正犯有共同之認識，而以
    幫助之意思，對於正犯資以助力，而未參與實施犯罪之行為
    者而言。本案被告提供吳妮娜郵局及安泰銀行帳戶，供實行
    詐術之人詐欺取財匯款使用，其雖未參與詐欺取財之行為，
    然顯係以幫助之意思，參與詐欺取財構成要件以外之行為，
    為幫助犯，核被告所為，係犯刑法第30條第1 項、第339 條
    第1 項之幫助詐欺取財罪。被告以提供之郵局及安泰銀行帳
    戶之一行為，幫助他人先後向被害人石妙勤、李念貞等2 人
    詐欺取財，進而侵害上開被害人之財產法益，應成立2 罪，
    惟因僅有一次幫助行為，依法應成立想像競合犯並從一重處
    斷，因正犯所為者均為刑法第339 條第1 項之詐欺取財罪，
    罪刑同一，故論以被告幫助詐欺取財罪。被告並未實際參與
    詐欺犯行，所犯情節較正犯輕微，爰依刑法第30條第2 項規
    定，減輕其刑。又被告有前開事實欄所載之前科及執行紀錄
    ，有臺灣高等法院被告前案紀錄表1 份在卷可稽，其受有期
    徒刑之執行完畢後，5 年以內故意再犯本件有期徒刑以上之
    罪，為累犯，應依刑法第47條第1 項規定，加重其刑，並依
    法先加後減之。
四、爰審酌被告為國中肄業，家境小康，係成年且智識成熟之人
    ，理應知悉國內現今詐騙案件盛行之情形下，竟仍隨意提供
    帳戶資料與實行詐欺犯罪者行騙財物，除造成被害人因而受
    有損失外，並致使國家追訴犯罪困難，容易鼓勵犯罪，行為
    實有可議之處，惟念其犯後已坦承犯行，並參酌被害人遭詐
    騙金額合計181,000 元及本案犯罪情節等一切情狀，量處如
    主文所示之刑，並諭知以1,000 元折算1 日之易科罰金折算
    標準。
據上論斷，應依刑事訴訟法第299 條第1 項前段、第273 條之1
第1 項，刑法第339 條第1 項、第55條、第30條第1 項前段、第
2 項、第47條第1 項、第41條第1 項前段，刑法施行法第1 條之
1第1項，判決如主文。
本案經檢察官張雅婷到庭執行職務。
中    華    民    國    99    年    12    月    29    日
                  刑事第十八庭        法  官  高瑞聰
以上正本證明與原本無異。
如不服本判決應於收受送達後10日內向本院提出上訴書狀，並應
敘述具體理由；如未敘述上訴理由者，應於上訴期間屆滿後20日
內向本院補提理由書（均須按他造當事人之人數附繕本）「切勿
逕送上級法院」。
中    華    民    國    99    年    12    月    31    日
                                      書記官  林修弘
附錄本判決論罪之法條
中華民國刑法第339條
（普通詐欺罪）
意圖為自己或第三人不法之所有，以詐術使人將本人或第三人之
物交付者，處 5 年以下有期徒刑、拘役或科或併科 1 千元以下
罰金。
以前項方法得財產上不法之利益或使第三人得之者，亦同。
前二項之未遂犯罰之。

司法院資訊處製作；財團法人民間司法改革基金會備份。
